臺灣士林地方法院民事判決　　　　　　　99年度訴字第1237號
原　　　告　立傑科技有限公司
法定代理人　謝淑美
訴訟代理人　莊漢檜
參　加　人　鍾滿員
代　理　人　陳錦升
被　　　告　台灣大福高科技設備股份有限公司台北分公司
法定代理人　杉本常夫
訴訟代理人　陳尊豪
受告知人　　鐿得有限公司
法定代理人　賴湘綺
上列當事人間請求領取提存款事件，經本院於中華民國100 年3
月23日言詞辯論終結，判決如下：
    主  文
原告之訴駁回。
訴訟費用新臺幣萬零壹佰零陸元由原告負擔。
參加訴訟費用新臺幣壹仟元由參加人負擔。
    事實及理由
一、原告起訴主張：被告台灣大福高科技設備股份有限公司台北
    分公司為原告所承攬訴外人鐿得有限公司（以下簡稱鐿得公
    司）有關訴外人台灣積體電路股份有限公司發包十二廠配電
    工程六式（以下簡稱系爭工程）之上包廠商。因鐿得公司依
    約原應給付原告系爭工程款為新臺幣（下同）7,996,275 元
    ，但於施工完畢後，所給付之工程款僅3,200,000 元，尚有
    4,796,275 元並未完全清償。嗣查得被告尚積欠鐿得公司工
    程2,933,333 元尚未給付，經原告要求代鐿得公司受領被告
    欠款，卻為被告以業已提存於法院拒絕給付，並指示原告向
    鐿得公司訴訟取得勝訴判決，始得逕向提存所提領。後原告
    果向法院取得對鐿得公司系爭工程餘款之勝訴判決，並改向
    本院提存所請求提領時，復為本院提存所依被告於提存時所
    附加「受取權人領取提存物時，應提出法院確定判決，確認
    其為真正權利人，或其他足以證明其為真正權利人之文件，
    該文件須交予提存人，並由提存人出具同意書或受領證書始
    得領取」之條件，以原告於要求提領時並未提出合於條件之
    證明文件，故拒絕原告之提領。因原告係依據被告指示向鐿
    得公司取得勝訴判決，被告自應出具同意書予原告領取提存
    金（以下簡稱系爭提存金），被告未依其承諾給予即違反誠
    信原則，並應依民法第24 7條第1 項規定負擔信賴利益之損
    害賠償。為此，基於民法第148 條第2 項、247 條第1 項規
    定，聲明請求：被告應出具同意書或受領證書予原告領取系
    爭提存金。
二、被告則以：被告首先於98年11月9 日接獲訴外人善祥鋁業股
    份有限公司（以下簡稱善祥公司）之通知，陳明在2,091,55
    9 元之範圍內受讓鐿得公司對被告之債權，並於同年月25日
    通知被告於文到5 日內向其給付。惟鐿得公司於同年月16日
    通知被告關於系爭工程之工程款債權讓與原告，但同年12月
    7 日，鐿得公司卻又通知被告撤銷讓與原告債權之意思表示
    。故被告無法確認何人有權受領鐿得公司對被告之工程款，
    乃先後於同年11月23日、99年1 月20日將鐿得公司到期應受
    領之工程款1,536,833 元、1,396,500 元，向本院辦理清償
    提存，並無故意逃避債務之意。又提存條件之附加用意係避
    免任何第三人均得主張提領系爭提存金，致被告受有損失，
    故條件內的「法院確定判決」，係要求提領人所提出之判決
    法院須於判決主文或理由中敘明領取提存物聲請人，對於系
    爭提存金有如何之權利，及其權利範圍為何之記載。且因被
    告無從判斷原告是否為真正權利人，則原告自應補強提出其
    他相當之證據予被告，被告始有可能提供證明予原告等語資
    為抗辯，並聲明：駁回原告之訴。
三、本院得心證之理由：本件原告主張其已依被告之通知先行訴
    訟，惟其於取得勝訴判決後仍因與被告所附加之條件不合無
    法領取系爭提存金等情，為原告提出臺灣新竹地方法院99審
    建字第1 號判決暨確定證明書各1 份（本院卷第9 、10頁）
    、提存書（本院卷第11頁）、通知信函2 件（本院卷第12~1
    3 、14 ~16頁）為證，被告對於曾發信函予原告要求先行訴
    訟乙節亦不爭執，且經本院調閱本院98年度存字第1943 號
    、99年度存字第114 號等卷宗核閱無訛，堪認屬實，惟被告
    仍以前詞為辯。是本件之爭點厥在於：原告既已對鐿得公司
    取得勝訴判決，被告是否應依誠信原則發予原告證明書或同
    意領取書？茲析述如下：
（一）按債權人受領遲延，清償人得將其給付物，為債權人提存
      之；又提存書應記載提存人之住居所、提存金額、提存原
      因、提存物受取人，及提存物如應為對待給付時，並應記
      載其對待給付之標的或其條件，民法第326 條、提存法第
      9 條定有明文。是債權人領取既因不完全而不符合提存之
      條件，為提存所拒絕其領取時，即不屬債務人以違背誠實
      信用之方法拒絕履行，債務人並無配合辦理領取提存款之
      義務。
（二）本件原告主張被告曾指示原告向鐿得公司訴訟取得勝訴判
      決，即得逕向提存所提領，為被告所否認，並以原告所取
      得勝訴確定判決未論及原告是否有領取提存金之權利，且
      無義務提供證書或同意書予原告之義務為辯。經查：被告
      積欠鐿得公司工程款，嗣因無法區別原告與善祥公司何人
      因受讓該債權而得向被告收取，乃提存於法院等情，為被
      告提出承德法律事務所通知函暨讓與債權契約書（本院卷
      第66、69頁）、催告信函（本院卷第71頁）、鐿得公司通
      知函（本院卷第76頁）、撤銷債權讓與通知函（本院卷第
      78 頁 ）、被告信函（本院卷第14頁）在卷可稽。原告對
      於上開信函及事實之真正，均不爭執。然細譯被告所寄通
      知信函2 件（本院卷第12、15頁），均記載：「本公司為
      免紛爭，今日遂將上述款項依法提存於台灣士林地方法院
      提存所。如各位債權人欲就該債權行使或主張權利，請各
      位債權人逕向法院對鐿得有限公司提起訴訟主張，概與本
      公司無涉。特此通知」等語，且信函之受信人為鐿得公司
      ，只有副本才予原告、善祥公司及其他關係人。是被告所
      寄上揭信函內容依其文義解釋，應僅係要求鐿得公司確定
      債權受讓人，而非指示原告等可能受讓債權人對鐿得公司
      起訴，若鐿得公司不能確定何人為受讓債權人，亦僅能由
      原告或善祥公司以訴訟方式確認。是原告以被告指示其向
      鐿得公司訴請工程款云云，顯與信函內容未合，且原告所
      提起之訴訟，僅是向鐿得公司請求系爭工程欠款，有前開
      臺灣新竹地方法院判決附卷足參，並未確定原告或善祥公
      司何人確屬真正受讓債權人，亦非為被告寄發信函之本意
      。
（三）又參照本院提存所被告所附加「受取權人領取提存物時，
      應提出法院確定判決，確認其為真正權利人，或其他足以
      證明其為真正權利人之文件，該文件須交予提存人，並由
      提存人出具同意書或受領證書始得領取」之領取條件，有
      本院提存卷所附提存書在卷足查。該等領取條件就其文義
      實際上應可析分為原告取得法院確認其為受讓債權人，而
      憑判決書領取之條件，或足以充足證明原告為受讓債權人
      之證明交付予被告後，被告再行交付同意書或領取證書予
      原告之條件。然原告既未提起足以確認其為真正權利之法
      院判決，已如前述。且亦未提供足資證明其確為真正受讓
      債權人之證明予被告，被告自無提供同意書或領取證書予
      原告之義務，是參照前揭規定意旨，被告未配合原告領取
      系爭提存金，並非違反誠信原則，原告之主張，尚屬無據
      ，應不足採。
（四）此外，原告固請求信賴利益之賠償，惟其既未主張賠償金
      額，也無信賴利益損失之具體事實，此部分主張顯屬空言
      ，自不足採。
四、綜上所述，被告並無違反誠實信用原則，則原告聲明請求被
    告應出具同意書或受領證書予原告領取系爭提存金，為無理
    由，不應准許。並依職權確定訴訟費用額30,106元由原告負
    擔。
五、本件事證業已明確，兩造其餘主張陳述、所提之證據及聲請
    調查之證據，經本院審酌後，認均不足以影響本判決之結果
    ，均毋庸再予論述，附此敘明。
六、結論：本件原告之訴為無理由，應依民事訴訟法第78條、第
    87條第1 項，判決如主文。
中    華    民    國   100    年    4     月    13    日
                  民事第一庭法  官  古振暉
以上正本係照原本作成。
如對本判決上訴須於判決送達後 20 日內向本院提出上訴狀。如
委任律師提起上訴者，應一併繳納上訴審裁判費。
中    華    民    國   100    年    4     月    15    日
                            書記官  林郁菁